【裁判字號】    97,抗,150
【裁判日期】    980517
【裁判案由】    拍賣抵押物
【裁判全文】
臺灣板橋地方法院民事裁定               97年度抗字第150號
再  抗告人  乙○○
代  理  人  錢裕國律師
相  對  人  甲○○
上列再抗告人因與相對人甲○○間拍賣抵押物事件，對於中華民
國97年10月22日本院97年度抗字第150 號裁定，提起再抗告，本
院裁定如下：
    主  文
再抗告駁回。
再抗告程序費用新台幣壹仟元由再抗告人負擔。
    理  由
一、對於抗告法院之裁定再為抗告，僅得以其適用法規顯有錯誤
    為理由，並經原法院之許可者為限。前項許可，以原裁定所
    涉及之法律見解具有原則上之重要性者為限。民事訴訟法第
    486 條第4 、5 項定有明文。所謂適用法規顯有錯誤，係指
    原第二審判決就其取捨證據所確定之事實適用法規顯有錯誤
    而言，不包括認定事實不當之情形在內，或確定判決所積極
    的適用之法規，顯然不合於法律規定，或與司法院現尚有效
    及大法官會議之解釋，或最高法院現尚有效之判例，顯然違
    反者而言，並不包括消極的不適用法規，或漏未斟酌證據及
    認定事實錯誤之情形在內（最高法院80年台上字第1326號判
    例意旨、63年度台上字第880 號判例意旨參照）。而所謂原
    則上之重要性，係指該再抗告事件涉及之法律問題意義重大
    ，而有加以闡釋之必要而言。次按對於拍賣抵押物裁定之第
    二審裁定，提起第三審再抗告，須經原裁判法院之許可。前
    項許可，以訴訟事件所涉及之法律見解具有原則上之重要性
    者為限。第1 項之上訴或抗告，為裁判之原法院認為應行許
    可者，應添具意見書，敘明合於前項規定之理由，逕將卷宗
    送最高法院；認為不應許可者，應以裁定駁回其抗告。前項
    裁定得逕向最高法院抗告，民事訴訟法第486條第6項準用同
    法第436條之3第3項、第4項定有明文。
二、本件再抗告意旨略以：
(一)、本件原裁定已清楚載明原第一審裁定已於民國97年4 月30日
    送達於相對人之戶籍地即臺北縣五股鄉○○村○○路○ 段67
    號之2 ，由楊琮雲以相對人之同居人身分收受送達，而楊琮
    雲於97年9 月23日到庭證稱，其收到第一審裁定後隨即通知
    相對人，惟相對人卻遲至97年5 月22日方提出抗告，是其所
    提本件抗告早已逾民事訴訟法第487 條規定之10日不變期間
    ，而屬抗告不合法，然原裁定卻違法認定其抗告未逾上開法
    定不變期間而屬合法，自屬適用法規顯有錯誤之違法。
(二)、系爭借據立據日雖為95年2 月17日，惟本件借款確於81年間
    即已成立，後因原收據遺失，由相對人委任其妻余佩玉為代
    理人於95年2 月17日重行補具系爭借據為憑，再參相對人所
    自呈之借用契約內容，其中載有「收壹拾貳張支票余佩玉收
    」，足見相對人之妻余佩玉確實經常代理相對人處理債務之
    情。相對人臨頌為求卸責，竟主張其未委任其妻余佩玉，顯
    不足取。縱認相對人主張其妻無權代理一節為真，然相對人
    與余佩玉乃夫妻關係，難認無表見代理之情形。原裁定未察
    及此而遽為相對人有利之認定，自有適用法規顯有錯誤之處
    。
(三)、併聲明：原裁定廢棄；上開廢棄部分，請求駁回相對人之抗
    告。
三、經查，再抗告人主張相對人以原裁定（即本院97年度拍字第
    731 號裁定）附表所示不動產為擔保，設定本金最高限額新
    臺幣（下同）2,000 萬元之抵押權，依法登記在案，茲相對
    人對再抗告人負債1,200 萬元，已屆清償期而未為清償，為
    此聲請准予拍賣抵押物，原裁定據再抗告人提出之他項權利
    證明書、不動產登記謄本、抵押權設定契約書、借據等影本
    為證，為准許抵押物拍賣之裁定，嗣經相對人提起抗告，抗
    告法院另以上開協議書係由訴外人余佩玉所簽發，從該協議
    書形式上觀之，無從判定余佩玉為有權代理相對人簽立協議
    書之人，且協議書上亦未記載原借據之借貸關係究為何時成
    立，再抗告人僅空言主張，未提出釋明證據以供本院為形式
    之審查，於法尤有不合。職是，抗告法院從形式上審查，並
    依非訟事件法第74條之規定，於利害關係人就最高限額抵押
    權所擔保之債權額陳述意見後仍無從認系爭借據債權係屬系
    爭抵押權擔保效力所及，再抗告人聲請拍賣抵押物，不能准
    許，應予駁回，經核並無不當。惟按，抵押物拍賣之聲請係
    屬非訟事件，此項聲請及抗告法院之裁定，僅就抵押權及其
    債權形式上之要件是否具備予以審查為已足，並無確定實體
    上法律關係存否之效力，至於為拍賣程序基礎之私法上權利
    有瑕疵時，應由爭執其權利之人提起訴訟，以資救濟（最高
    法院51年台抗字第269 號判例、89年台抗字第181 號裁定可
    資參照）。綜觀再抗告人就再抗告意旨所述爭執，雖泛稱適
    用法規錯誤之違法，實則爭執主張楊琮雲、余佩玉分別係授
    權收受送達或簽立借據之代理人，而就本院為相反之事實認
    定及證據取捨之職權行使，加以指摘不當，衡情應屬於抗告
    法院認定事實當否之職權行使問題，核與適用法規是否顯有
    錯誤無涉，更未涉及法律意義重大而有加以闡釋之必要。揆
    諸首揭規定及說明，本件再抗告人所為再抗告，即不合法，
    無從准許，應予駁回。
四、據上論結，本件再抗告為不合法，爰依非訟事件法第45條第
    5項、第46條、第21條第2項、第24條第1 項、民事訴訟法第
    436條之3第3項後段、第78條，裁定如主文。
中    華    民    國    98    年    5     月    17    日
                  民事第三庭  審判長法  官  朱耀平
                                    法  官  陳映如
                                    法  官  邱育佩
以上正本證明與原本無異。
如不服本裁定，僅得於收受本裁定正本送達後10日內，以適用法
規顯有錯誤為理由，向本院提出抗告狀（須附繕本1 件及繳納再
抗告裁判費新臺幣1,000元），經本院許可後始可再抗告。
中    華    民    國    98    年    5     月    17    日
                                    書記官  彭麗紅


司法院資訊處製作；財團法人民間司法改革基金會備份。
